臺灣臺中地方法院刑事判決
110年度交易字第1810號
聲  請  人  臺灣臺中地方檢察署檢察官
被      告  陳靜宜



上列被告因過失傷害案件，經檢察官聲請以簡易判決處刑（110
年度偵字第25274號），本院認不宜以簡易判決處刑，改依通常
程序審理，判決如下：
    主    文
陳靜宜無罪。
    理    由
一、聲請簡易判決處刑意旨略以：被告陳靜宜僅考領輕型機車駕駛
    執照，不得越級駕駛普通重型機車，仍於民國109年10月15日
    上午9時55分，無照騎乘車牌號碼000-0000號普通重型機車
    （下稱A車），沿臺中市南區文心南路由三民西路往建國北
    路方向行駛，接近文心南路中山醫院牙醫大樓前時，本應注
    意汽車（含機車）行駛時，駕駛人應注意兩車並行之間隔，
    並隨時採取必要之安全措施，且機車變換車道時，應讓直行
    車先行，而依當時天候晴、日間自然光線、柏油路面、乾燥
    、無缺陷、無障礙物、視距良好等情況，並無不能注意之情
    事，竟疏未注意及此，見前方有車輛遂往左偏向行駛，且未
    讓直行車先行，適告訴人陳冠菁騎乘車牌號碼000-0000號普
    通重型機車（下稱B車）自被告後方行駛而來，亦疏未注意
    車前狀況，並隨時採取必要之安全措施，是而告訴人所騎乘
    B車之右側與被告所騎乘A車之左側發生碰撞，告訴人人車倒
    地，並因此受有頭部外傷、下巴挫擦傷、雙肘/左手擦傷、
    左膝挫擦傷、左踝/足挫擦傷等傷害。因認被告涉犯道路交
    通管理處罰條例第86條第1項、刑法第284條前段之無駕駛執
    照駕車過失傷害罪嫌等語。
二、按犯罪事實應依證據認定之，無證據不得認定犯罪事實；又
    不能證明被告犯罪者，應諭知無罪之判決；刑事訴訟法第15
    4條第2項、第301條第1項分別定有明文。次按認定不利於被
    告之事實，須依積極證據，苟積極證據不足為不利於被告事
    實之認定時，即應為有利於被告之認定，更不必有何有利之
    證據；如未能發現相當之證據，或證據不足以證明，自不能
    以推測或擬制之方法，以為裁判之基礎；且認定犯罪事實所
    憑之證據，無論直接或間接證據，其為訴訟上之證明，須達
    於通常一般之人均不致有懷疑，而得確信其為真實之程度者
    ，始得據為有罪之認定，倘其證明尚未達到此一程度，而有
    合理之懷疑存在時，即應由法院為諭知被告無罪之判決（最
    高法院30年上字第816號、40年台上字第86號、76年台上字
    第4986號判例參照）。
三、聲請簡易判決處刑意旨認被告涉犯上開過失傷害犯行，無非
    係以證人即告訴人之指訴、員警職務報告、道路交通事故現
    場圖、道路交通事故調查報告表㈠、㈡、臺中市政府警察局道
    路交通事故談話紀錄表、臺中市政府警察局交通事故補充資
    料表、中山醫學大學附設醫院109年10月15日出具之診斷證
    明書、證號查詢機車駕駛人資料、現場照片16張及臺中市車
    輛行車事故鑑定委員會中市車鑑0000000案鑑定意見書為其
    主要論據。
四、訊據被告堅決否認有何無駕駛執照駕車過失傷害犯行，辯稱
    ：當時伊與告訴人都是直行車，左右兩側都沒有車，前面的
    車減速，伊也跟著減速，並沒有偏向行駛，告訴人是後車，
    是告訴人的B車從後方直接撞上A車車牌，伊是被撞的，伊沒
    有過失等語。經查：
　㈠被告僅考領輕型機車駕駛執照，不得越級駕駛普通重型機車，仍
    於109年10月15日上午9時55分，無照騎乘A車沿臺中市南區
    文心南路由三民西路往建國北路方向行駛，接近文心南路中
    山醫院牙醫大樓前時，適告訴人騎乘B車自被告後方行駛而
    來，疏未注意車前狀況，並隨時採取必要之安全措施，告訴
    人所騎乘之B車與被告所騎乘之A車發生碰撞，告訴人人車倒
    地，並因此受有頭部外傷、下巴挫擦傷、雙肘/左手擦傷、
    左膝挫擦傷、左踝/足挫擦傷等傷害之事實，業據證人即告
    訴人於警詢及偵查中證述明確（見偵卷第19至23、106頁，
    本院卷第20之1至20之3頁），並有員警職務報告（見偵卷第
    17頁）、中山醫學大學附設醫院109年10月15日出具之診斷
    證明書（見偵卷第31頁）、道路交通事故現場圖（見偵卷第
    41頁）、道路交通事故調查報告表㈠、㈡（見偵卷第43至45頁
    ）、臺中市政府警察局A1A2類交通事故攝影蒐證檢視表（見
    偵卷第53頁）、臺中市政府警察局交通事故補充資料表（見
    偵卷第55頁）、事故現場及車損照片（見偵卷第57至71頁）
    、證號查詢機車駕駛人資料（見偵卷第73、77頁）及車輛詳
    細資料報表（見偵卷第75、79頁）在卷可憑，是此部分之事
    實，應堪認定。
　㈡按刑法過失傷害罪之成立，係以行為人之過失行為造成被 害
    人傷害結果之發生為其構成要件。而被害人係被告以外之人
    ，就被害經過所為之陳述，本質上固屬證人，然其目的在於
    使被告受刑事訴追處罰，與被告處於絕對相反之立場，所為
    陳述或不免渲染、誇大，而有所偏頗，其證明力顯較與被告
    無利害關係之一般證人之陳述為薄弱，為免過於偏重被害人
    之指證，有害於真實發現及被告人權保障，被害人之陳述須
    無瑕疵，且就其他方面調查，有補強證據證明確與事實相符
    ，始得採為被告論罪科刑之基礎。所謂無瑕疵，係指被害人
    所為不利被告之陳述，與社會上之一般生活經驗或卷附其他
    客觀事證並無矛盾而言。又所稱補強證據，固不以證明犯罪
    構成要件之全部事實為必要，但以與被害人指述具有相當之
    關聯性為前提，並與被害人之指證相互印證，綜合判斷，已
    達於使一般之人均不致有所懷疑，而得確信其為真實之程度
    而言（最高法院104年度台上字第1162號、105年度台上字第
    667號判決參照）。是本案除告訴人所指稱本件車禍事故之
    發生經過及受傷情節須無重大瑕疵可指外，尚須有其他足資
    證明被告對於本件車禍事故之發生確有過失，以及告訴人確
    因本件車禍事故而受傷之補強證據，始能對被告以過失傷害
    罪相繩。
  ㈢本件車禍事故難認係被告之過失行為所造成，茲說明如下：
  ⒈告訴人雖指訴：被告騎乘A車行駛在伊右前方，至肇事地點，
    被告就左偏，而與伊B車之右側車身碰撞，伊跌倒受傷等語
    （見偵卷第21、106頁，本院卷第20之1至20之3頁），然此
    為被告所否認，被告並辯稱：案發當時伊騎乘A車沿文心南
    路外側車道直行，前方車輛減速，伊也跟著減速，但沒有偏
    向行駛情況，是告訴人騎乘B車從後面直接撞上伊等語。就
    本案車禍事故發生過程，雙方說法迥異，案發地點亦無路口
    監視器，足認本案車禍發生時被告有無偏向行駛等情，被告
    與告訴人各執一詞，並無客觀證據可佐，自難逕認被告確有
    未注意兩車並行間隔且未禮讓直行車先行之過失。
　⒉依卷附之車損照片，A車之左後車身有一擦痕，後車尾車牌左
    側些微隆起而不平整（車牌英文字母「N」及其左方空白處
    明顯有向上翹起），另B車之左前車頭及左側車身處均有明
    顯擦刮痕、右側腳踏板下方之車殼亦有多處刮痕、右後車之
    圖案則有部分剝落。然B車為104年8月26日發照，且依卷附
    照片可知已非嶄新之機車，車身存有多處擦刮痕跡，實難單
    以車損照片區分何處擦刮痕係本案車禍造成、何處擦刮痕則
    係原本即已存在；另A車除左後車身之該道擦痕及車牌左側
    微翹等情外，未見有其他車損存在，但既無從認定上開車損
    之產生時點及成因，實難憑此推知案發時之兩車碰撞情形究
    何，當不足以此逕認被告有左偏而未注意兩車並行間隔且未
    禮讓直行車先行之過失。
　⒊本案車禍事故前經臺中市車輛行車事故鑑定委員會鑑定，該
    會鑑定意見雖認被告越級駕駛普通重型機車，遇狀況減速左
    偏行駛未讓直行車先行，為肇事主因。告訴人駕駛普通重型
    機車，未注意車前狀況適採安全措施，為肇事次因，有該會
    110年1月26日中市車鑑字第1090011139號函暨鑑定意見書在
    卷可憑（見偵卷第35至37頁）；然經送請臺中市交通事件裁
    決處覆議，該處覆議結果則改認：本案肇事因素之認定與A
    車之行駛動態有關，惟雙方當事人對於肇事經過各執一詞，
    且無其他明確事證（如監視器影像等）可供佐證，因肇事情
    況不明，作成結論為「不予鑑定」，有該處110年3月31日中
    市交裁管字第1100012308號函可憑（見偵卷第109頁）。而
    本案案發過程，被告堅稱其僅有減速、並未偏向等語，告訴
    人則始終指稱被告有左偏之情形等語，而各執一詞如前，但
    該處並無監視錄影畫面足資還原案發當時之原貌，且依前開
    車損狀況亦無從認定被告有如告訴人所指述之左偏情形，顯
    無客觀第三人之鑑定意見可證本案車禍事故確係被告之過失
    行為所造成。
　㈣從而，依本案客觀事證，尚難認被告對於本案車禍事故之發
    生，有何疏未注意兩車並行之間隔且未禮讓直行車先行，而
    未採取必要安全措施之過失，自不得令其擔負過失傷害罪責
    。　
五、綜上所述，本件依檢察官所提出之證據，尚未達一般之人均
     可得確信被告對於本件車禍事故之發生確有過失，逕認被
    告確有如公訴意旨所指之過失傷害犯行，而無合理懷疑存在
    之程度，其犯罪尚屬不能證明，既不能證明被告犯罪，揆諸
    前揭法條及判例意旨，自應為被告無罪之諭知。 
據上論斷，應依刑事訴訟法第301條第1項，判決如主文。
本案經檢察官詹常輝聲請簡易判決處刑，檢察官蔣得龍到庭執行
職務。　　
中　　華　　民　　國　　111 　年　　2 　　月　　22　　日
                  刑事第十庭  法  官  林芳如
以上正本證明與原本無異。
如不服本判決應於收受判決後20日內向本院提出上訴書狀，並應
敘述具體理由；其未敘述上訴理由者，應於上訴期間屆滿後20日
內向本院補提理由書（均須按他造當事人之人數附繕本）「切勿
逕送上級法院」。
告訴人或被害人如不服判決，應備理由具狀向檢察官請求上訴，
上訴期間之計算，以檢察官收受判決正本之日起算。
                              書記官  張玉楓
中　　華　　民　　國　　111 　年　　2 　　月　　22　　日